【裁判字號】    95,簡上,1133
【裁判日期】    951214
【裁判案由】    賭博
【裁判全文】
臺灣高雄地方法院刑事判決            95年度簡上字第1133號
上  訴  人  乙○○
即  被  告
上  訴  人  丙○○
即  被  告
上列上訴人因賭博案件，不服本院高雄簡易庭民國95年7月20日
95年度簡字第4512號判決（聲請簡易判決處刑案號：95年度偵字
第12316 號），提起上訴，本院管轄之第二審合議庭判決如下：
    主  文
原判決就乙○○、丙○○罪刑部分撤銷。
乙○○共同在公眾得出入之場所賭博財物，處罰金銀元壹萬元即
新臺幣參萬元，如易服勞役，以新臺幣壹仟元折算壹日。附表一
、三所示之物，均沒收之。
丙○○共同在公眾得出入之場所賭博財物，處罰金銀元伍仟元即
新臺幣壹萬伍仟元，如易服勞役，以新臺幣壹仟元折算壹日。附
表一、三所示之物，均沒收之。
    事  實
一、乙○○係位於高雄巿楠梓區○○○街179 號「明星遊藝場」
    之負責人，藉經營電子遊戲場之機會，在上址之公眾得出入
    場所擺設附表所示之賭博性電子遊戲機台，及以月薪新台幣
    （下同）22,000元僱用與之有賭博犯意聯絡之丙○○服務賭
    客、開分及洗分等工作。嗣於95年4 月27日凌晨1 時15分許
    ，適有李文華（業經本院判處罰金銀元1000元即新臺幣3000
    元確定），在該處以現金持向丙○○按開分比例一比一之方
    式打玩，其賭博之方式為李文華每次押分，若押中則顯示於
    機具之螢光幕上，李文華可依機具螢光幕上顯示輸贏之分數
    依前開之比率兌換現金，若未押中，則所押分數自動自螢光
    幕扣除，其所下賭注即歸乙○○贏得，賭畢後再由李文華依
    電玩螢幕所示累積或剩餘分數由開分員換點數積分卡，以此
    射倖之賭博方式，計算輸贏。待當日李文華在該處賭博完畢
    ，將剩餘1000分要求店員丙○○洗分，而取得1000分之積分
    卡及打玩時中特別獎該店所贈之700 分積分卡，即依乙○○
    指示隨同至該市○○區○○路166 號前，兌換現金1700元之
    際，為警當場查獲，並扣得如附表編號一至三所示之物。
二、案經高雄巿政府警察局楠梓分局報告臺灣高雄地方法院檢察
    署檢察官偵辦起訴。
    理  由
一、(一)被告乙○○的部分：訊據被告乙○○於本院審理中，坦承
    有賭博之犯行（見本院卷95年11月30日審判程序筆錄），核
    與賭客李文華警詢中之證述相符（見警卷第6 至8 頁），並
    有高雄市政府警察局營業場所檢查紀錄表、查獲賭博電玩現
    場圖、扣押物品目錄表、95年4 月17日至同年月25日營業機
    台報表、現金補帳登記單、95年4 月營業報表及讓渡證明書
    各1 份在卷可稽（分別見警卷第14、17、21-22 、26-27 頁
    ），足認被告乙○○自白與事實相符，其所為在公共場所或
    公眾得出入之場所賭博財物之犯行，已堪認定【按被告以外
    之人於審判外之言詞或書面陳述，除法律有規定者外，不得
    作為證據，刑事訴訟法第159 條第1 項定有明文。然被告以
    外之人於審判外之陳述，雖不符前4 條之規定，而經當事人
    於審判程序同意作為證據，法院審酌該言詞陳述或書面陳述
    作成時之情況，認為適當者，亦得為證據，刑事訴訟法第
    159 條之5 亦定有明文。本件證人李文華於警詢、偵訊中之
    證述及高雄市政府警察局查獲賭博電玩現場圖、扣押物品目
    錄表、營業機台報表、現金補帳登記單、營業報表及讓渡證
    明書雖均屬審判外之言詞或書面陳述，惟被告乙○○及檢察
    官均同意作為證據，本院審酌上開言詞陳述及書面陳述作成
    時之情況，核無違法取證或其他瑕疵，認為以之作為證據為
    適當，上開證人於審判外之陳述及相關證據資料，自得作為
    證據】。
    (二)被告丙○○的部分：被告丙○○雖矢口否認賭博犯行，辯
    稱伊僅負責開分、洗分及替客人準備飲料，不知道電玩是否
    屬賭博電玩，亦不知顧客李文華有至店外向乙○○兌換現金
    云云。惟查，共同被告乙○○於偵訊時供稱，伊自94年7 月
    初在「明星游藝場」擔任老闆，頂下店時丙○○就已經在店
    裡上班了... 伊頂下該店時，他們就叫伊不要在店裡換錢，
    避免被查到（見95年偵字第12316 號卷第7 至8 頁），與被
    告丙○○於偵訊時陳稱，自94年3 月間即開始到「明星游藝
    場」上班等語（見95年度偵字第12316 號卷第8 頁）大致相
    符，堪認被告丙○○擔任該店負責開洗分員工已久，則被告
    乙○○承襲原經營者之經營方式，與賭客在店外兌換現金以
    規避查緝，被告丙○○豈有不知之理。況被告乙○○於本院
    審理中證稱：店營業時間是24小時，伊是有事情才過去，不
    一定每天過去，除了伊幫客人兌換現金外，店內沒有其他人
    幫忙兌換現金（見95年度簡上字第1133號卷第52頁），足認
    被告乙○○不在店內時，係由被告丙○○負責店內大小事務
    。再參以證人即賭客李文華於偵查中證稱，伊會知道可以換
    錢，是去那邊玩過的朋友說的（見95年度偵字第12316 號卷
    第6 至7頁），顯見倘逢乙○○不在店內時，賭客至該店打
    完遊戲機後，是否換取計分卡現金，係責由被告丙○○處理
    ，其主觀上當知可兌換現金一節，是被告丙○○前揭辯詞，
    並不可採。另共同被告乙○○雖稱，客人不可以持計分卡向
    店員丙○○兌換現金，丙○○不知道客人可以持計分卡向伊
    兌換現金云云，應係事後迴護之詞，亦非可採【證人李文華
    偵訊中之證述，業經具結，亦無何顯不可信之情況，依刑事
    訴訟法第159 條之1 第2 項之規定，有證據能力】。
    (三)按共同實施犯罪行為之人，在合同意思範圍以內，各自分
    擔犯罪行為之一部，相互利用他人之行為，以達其犯罪之目
    的者，即應對於全部所發生之結果，共同負責。是本件被告
    乙○○、丙○○共同基於賭博之犯意聯絡，由被告丙○○負
    責開洗分，由乙○○負責至店外兌換現金，顯見其等均相互
    利用他人之行為，以達其等賭博之目的。綜上所述，本件事
    證明確，被告犯行堪予認定，應予依法論科。
二、(一)被告2 人行為後，刑法業於94年2 月2 日修正公布部分條
    文，並於95年7 月1 日施行。依修正後刑法第2 條第1 項規
    定：「行為後法律有變更者，適用行為時之法律。但行為後
    之法律有利於行為人者，適用最有利於行為人之法律」。又
    本次修正涵蓋之範圍甚廣，故比較新舊法時，應就罪刑有關
    之共犯、牽連犯、連續犯、有無累犯加重、自首減輕暨其他
    法定加減原因等一切情形，綜其全部罪刑之結果而為比較，
    復有最高法院95年5 月23日所為之95年度第8 次刑庭會議決
    議可資參照。茲就本案有關之新舊法比較部分，臚列如下：
    1.刑法分則編各罪所定罰金之貨幣單位原為銀元，且依修正
      前刑法第33條第5 款規定，罰金刑為1 銀元以上，而有關
      罰金倍數之調整及銀元與新台幣之折算標準，則定有「罰
      金罰鍰提高標準條例」及「現行法規所定貨幣單位折算新
      台幣條例」，除罰金以1 銀元折算3 元新台幣外，並將72
      年6 月26日以前修正之刑法部分條文罰金數額提高2 至10
      倍，其後修正者則不再提高倍數；嗣修正後刑法第33條第
      5 款則將罰金刑提高為新台幣1 千元以上，並以百元計算
      之，且因刑法第33條第5 款所定罰金貨幣單位既已改為新
      台幣，刑法分則編各罪所定罰金之貨幣單位亦應配合修正
      為新台幣，暨考量刑法修正施行後，不再適用「現行法規
      所定貨幣單位折算新台幣條例」，為使刑法分則編各罪所
      定罰金之最高數額與刑法修正前趨於一致，爰增訂刑法施
      行法第1 條之1 規定，將刑法分則編各罪所定罰金之貨幣
      單位均改為新台幣，並將72年6 月26日以前修正之刑法部
      分條文罰金數額提高為30倍，其後修正者則提高為3 倍。
      是以刑法分則編各罪所定罰金刑之最高數額，於上開規定
      修正後仍屬一致，並無不同；但其罰金刑之最低數額，修
      正前1 銀元以上之規定，經配合修正前罰金罰鍰提高標準
      條例第2 條【現已刪除】規定，就其原定數額提高為10倍
      ，再經折算，即為新台幣30元，因修正後已提高為新台幣
      1 千元以上，自以修正前之規定較為有利。揆諸上開準據
      法，本案關於刑法第266 條第1 項前段之法定刑罰金部分
      ，自應適用行為時之法律即修正前刑法第33條第5 款規定
      決定其罰金部分之法定刑。
    2.刑法第28條共犯依修正施行前規定為「二人以上共同實施
      犯罪之行為者，皆為正犯」，修法後則將完全未參與犯罪
      行為之實行之陰謀共同正犯及預備共同正犯刪除。本件被
      告2 人就前開賭博犯行有犯意聯絡及行為分擔，不論依修
      正前、後之刑法第28條，均構成共同正犯，對被告2 人而
      言並無有利或不利之情形，應逕依行為時即修正前之刑法
      第28條，論以共同正犯。
    3.被告於行為時，刑法第42條第2 項前段規定：「易服勞役
      以1 元以上3 元以下折算1 日」，又被告行為時之易服勞
      役折算標準，業據修正前罰金罰鍰提高標準條例第2 條前
      段規定，就其原定數額提高為100 倍折算1 日，則本件被
      告行為時之易服勞役折算標準，應以銀元300 元折算1 日
      ，即新台幣900 元折算1 日。惟95年7 月1 日修正公佈施
      行之刑法第42條第3 項前段規定：「易服勞役以新台幣1
      仟元、2 仟元或3 仟元折算1 日」，比較修正前後之易服
      勞役折算標準，以修正後之規定，較有利於被告，則應依
      刑法第2 條第1 項但書規定，
    4.經綜其等全部罪刑之結果而為比較，除易服勞役之部分，
      應適用修正後刑法第42條第3 項前段規定，定其折算標準
      外，其餘應適用修正前刑法之規定，較有利於被告，合先
      敘明。
    (二)核被告乙○○、丙○○所為，係犯刑法第266 條第1 項之
    普通賭博罪。聲請意旨雖認被告2 人係犯刑法第267 條常業
    賭博罪，然本件實際上僅查獲1 次被告乙○○兌換現金之行
    為，卷內尚無足夠證據資料可資證明被告係如何恃客人之賭
    資為生，而以之為常業，尚難遽認被告有刑法第267 常業賭
    博犯行，故聲請簡易判決處刑法條應予變更。而被告乙○○
    與丙○○就上開賭博犯行間，有犯意聯絡及行為分擔，為共
    同正犯。
    (三)原審認被告乙○○、丙○○罪證明確，應予論罪科刑，固
    非無見，惟查，刑法上常業犯，係指反覆以同種類行為為目
    的之社會活動之職業性犯罪而言，然本件被告乙○○、丙○
    ○在上開遊藝場擺設之賭博性電動機具僅查獲1 次，僅有與
    證人即賭客李文華賭博財物，且查獲賭資僅有1,700 元之事
    實，並無其他賭博情事，尚難認被告2 人反覆以賭博為目的
    ，並恃以為生，而以賭博為常業，已如前述，是被告2 人既
    非以賭博為常業，應僅成立刑法第266 條第1 項之普通賭博
    罪，則原審判決認被告所犯為常業賭博罪，容有未洽，聲請
    簡易判決處刑法條應予變更。被告乙○○、丙○○上訴意旨
    分別以原審量刑過重及並不知道可兌換現金云云雖俱無理由
    ，然原判決既有上開可議之處，自屬無可維持，應由本院將
    原判決關於被告乙○○、丙○○部分予以撤銷改判。爰審酌
    被告乙○○擺設電子遊戲機，並由丙○○負責開洗分供賭客
    遊戲賭博，助長社會不當投機僥倖心理，有害社會善良風俗
    ，且犯後否認犯行，態度非佳，惟賭博金額非鉅等一切情狀
    ，量處如主文所示之刑，並諭知易服勞役之折算標準。又本
    件雖係由被告乙○○、丙○○提起上訴，但因原審以刑法第
    267 條常業賭博罪論科，適用法條不當，而由本院就乙○○
    、丙○○部分撤銷改判，應無不利益變更禁止原則之適用，
    附此敘明。
三、扣案之附表一所示之賭博性電子遊戲機具36台，為當場賭博
    之器具，應依刑法第266 條第2 項規定宣告沒收；至附表三
    所示機台內查扣現金，係被告乙○○、丙○○本件賭博犯行
    所得之物，且屬渠等所有，應依刑法第38條第1 項第3 款沒
    收之。另扣案附表編號2 於證人李文華身上查獲之現金1,70
    0 元，係證人李文華賭博所得之財物，業據證人李文華於警
    偵訊中證述明確（見警卷第7 至8 頁、95年度偵字第12316
    號卷第6 至7 頁），並非在賭台或兌換籌碼處之財物，爰不
    於本案宣告沒收。末以扣案附表二所示之物，查卷證內並無
    證據顯示係供本件犯罪所用之物，又非違禁物，自無從宣告
    沒收，附此敘明。
據上論斷，應依刑事訴訟法第455 條之1 第1 項、第3 項、第36
9 條第1 項、第364 條、第299 條第1 項前段、第300 條，刑法
第2 條第1 項、修正前第28條、修正前第266 條第1 項、同條第
2 項、第42條第3 項前段、第38條第1 項第3 款，罰金罰鍰提高
標準條例第1 條前段、廢止前第2 條，現行法規所定貨幣單位折
算新臺幣條例第2 條，判決如主文。
本案經檢察官甲○○到庭執行職務。
中    華    民    國    95    年    12    月    14    日
                  刑事第六庭    審判長法  官  曾逸誠
                                      法  官  李  蓓
                                      法  官  王  琁
上正本證明與原本無異
如不服本判決，應於判決送達後10日內，向本院提出上訴狀。
中    華    民    國    95    年    12    月    15    日
                                      書記官  黃國忠
附錄本案論罪科刑法條全文：
中華民國刑法第266條
（普通賭博罪與沒收物）
在公共場所或公眾得出入之場所賭博財物者，處 1 千元以下罰金
。但以供人暫時娛樂之物為賭者，不在此限。
當場賭博之器具與在賭檯或兌換籌碼處之財物，不問屬於犯人與
否，沒收之。
附表一
  ┌──┬─────────────┬─────────┐
  │編號│       名     稱          │    數      量    │
  ├──┼─────────────┼─────────┤
  │ 1. │       滿慣大亨           │       5  台      │
  ├──┼─────────────┼─────────┤
  │ 2. │      樂透金明星          │       7  台      │
  ├──┼─────────────┼─────────┤
  │ 3. │       中天5PK            │       3  台      │
  ├──┼─────────────┼─────────┤
  │ 4. │       超悟空             │       2  台      │
  ├──┼─────────────┼─────────┤
  │ 5. │       賽  馬             │       12 台      │
  ├──┼─────────────┼─────────┤
  │ 6. │      超世紀賓果          │       3  台      │
  ├──┼─────────────┼─────────┤
  │ 7. │       皇冠瑪莉           │       1  台      │
  ├──┼─────────────┼─────────┤
  │ 8. │      超級魔法球          │       1  台      │
  ├──┼─────────────┼─────────┤
  │ 9. │        豹中豹            │       1  台      │
  ├──┼─────────────┼─────────┤
  │10. │         捷豹             │       1  台      │
  └──┴─────────────┴─────────┘
附表二
   ┌───┬─────────────┬────────┐
   │編 號 │      名        稱        │   數      量   │
   ├───┼─────────────┼────────┤
   │  1.  │         開分卡           │     64 張      │
   ├───┼─────────────┼────────┤
   │  2.  │       營業機台報表       │     26 張      │
   ├───┼─────────────┼────────┤
   │  3.  │      現金補帳登記單      │     23 張      │
   ├───┼─────────────┼────────┤
   │  4.  │     95年4月份營業報表    │      2 張      │
   ├───┼─────────────┼────────┤
   │  5.  │     NIKON廠數位相機      │      1 台      │
   └───┴─────────────┴────────┘
附表三
  ┌────┬────────────┬─────────┐
  │ 編  號 │     名         稱      │    數      量    │
  ├────┼────────────┼─────────┤
  │   1.   │  電玩機台內之10元硬幣  │      210 枚      │
  └────┴────────────┴─────────┘


司法院資訊處製作；財團法人民間司法改革基金會備份。
